【裁判字號】    98,台上,4867
【裁判日期】    980827
【裁判案由】    違反藥事法
【裁判全文】
最高法院刑事判決            九十八年度台上字第四八六七號
上  訴  人  甲○○
選任辯護人  金學坪律師
上列上訴人因違反藥事法案件，不服台灣高等法院中華民國九十
六年三月六日第二審判決（九十五年度上訴字第四六七一號，起
訴案號：台灣台北地方法院檢察署九十四年度偵字第一一六九六
號），提起上訴，本院判決如下：
    主  文
原判決撤銷，發回台灣高等法院。
    理  由
本件原判決撤銷第一審之科刑判決，改判仍論處上訴人甲○○連
續明知為禁藥而販賣罪刑，固非無見。
惟查：(一)科刑之判決書，須將認定之犯罪事實詳記於事實欄，然
後於理由內逐一說明其憑以認定之證據，使事實與理由兩相一致
，方為合法。倘事實欄已有敘及，而理由內未加說明，是為理由
不備。理由已加說明，而事實欄無此記載，則理由失其依據，均
足構成撤銷之原因。原判決事實欄記載上訴人基於販賣禁藥營利
之概括犯意，自民國九十四年二月間起，以每瓶新台幣（下同）
二千元不等之價格，出售未經行政院衛生署核准輸入之「漢唐二
號」等如其附表一所示種類之禁藥予不特定之顧客共三次等情。
但原判決究竟憑何證據認定上訴人係以每瓶二千元不等之價格，
出售前述禁藥予不特定人，理由內未為任何之說明，自屬理由不
備。(二)科刑判決所認定之事實，與所採之證據，不相適合，即屬
證據上理由矛盾，其判決當然為違背法令。刑事訴訟法上所謂認
定犯罪事實之證據，係指足以證明被告確有犯罪行為之積極證據
而言，該項證據必須適合於被告犯罪事實之認定，始得採為斷罪
之資料。而販賣禁藥罪，以行為人基於營利之目的，而販入或賣
出禁藥，或二者兼而有之為構成要件。原判決以上訴人於偵查中
之供述及證人應鎧祥於偵查中之證言，為認定上訴人係基於營利
之意圖，販入禁藥後再行賣出所憑之證據（見原判決第五頁倒數
第一行至第六頁第四行）。惟上訴人於偵查中係稱：於九十四年
二、三月間，以「成本價」賣出三、四次，約有三、五人，轉讓
出去並沒有開發票，因為沒有要營利之意思等語（見偵查卷第三
七、六六、七五頁）；證人應鎧祥於偵查中則證稱：「印象中可
能有跟他拿過藥，但沒有給過他錢。」等語（見偵查卷第三八頁
）。其等供證，倘若屬實，自僅能認定上訴人有轉讓禁藥之事實
，不足為上訴人有營利意圖之證明，原判決採為認定上訴人意圖
營利販賣禁藥之證據，難謂無證據上理由矛盾之違法。又原判決
附表二所示之禁藥有「漢唐八號」二瓶、「漢唐八十九號」二瓶
、「六味地黃丸」一瓶，共計五瓶。惟理由內記載「扣案附表二
所示禁藥『三瓶』，……沒收」，且認該等禁藥為上訴人所有供
犯罪所用之物，卻敘明依刑法第三十八條第一項「第一款」即違
禁物之規定宣告沒收，均有未合。上訴意旨指摘原判決不當，非
無理由，應認有撤銷發回更審之原因。
據上論結，應依刑事訴訟法第三百九十七條、第四百零一條，判
決如主文。
中    華    民    國  九十八  年    八    月  二十七  日
                      最高法院刑事第十一庭
                          審判長法官  石  木  欽
                                法官  洪  佳  濱
                                法官  韓  金  秀
                                法官  段  景  榕
                                法官  黃  正  興
      本件正本證明與原本無異
                                      書  記  官
中    華    民    國  九十八  年    八    月  三十一  日
                                                     ｍ


司法院資訊處製作；財團法人民間司法改革基金會備份。
